ACORDAO-COMPLETO-2528980

ACÓRDÃO 1530/2022 ATA 9/2022 - SEGUNDA CÂMARA

VISTOS, relatados e discutidos estes autos Tomada de Contas Especial (TCE) instaurada pela Fundação Nacional de Saúde (Funasa) , inicialmente em desfavor do Sr. João Clemente Neto, ex-prefeito do Município de Sapé-PB (gestão 2009-2012) , em razão da impugnação total das despesas realizadas com os recursos federais transferidos à municipalidade por força do Termo de Compromisso 1.060/2008, o qual tinha por objeto a execução de sistema de esgotamento sanitário;
ACORDAM os Ministros do Tribunal de Contas da União, reunidos em Sessão da Segunda Câmara, ante as razões expostas pelo Relator, e com fundamento nos arts. 1º, inciso I; 16, inciso III, alíneas "b" e "c", 19, parágrafo único; 23, inciso III; da Lei 8.443, de 16 de julho de 1992, em:
9.1. julgar irregulares as contas do Município de Sapé-PB, condenando-o ao pagamento das quantias a seguir especificadas, com a fixação do prazo de 15 (quinze) dias, a contar da notificação, para comprovar, perante este Tribunal (art. 214, inciso III, alínea "a", do Regimento Interno) , o recolhimento da dívida aos cofres do Fundação Nacional de Saúde, atualizada monetariamente e acrescida dos juros de mora, calculados a partir das datas discriminadas, até a data do efetivo recolhimento, na forma prevista na legislação em vigor:
	Valor original (R$) 
	Data da ocorrência 

	300.000,00 
	12/7/2012 

	130.000,00 
	1/8/2012 

	396.000,00 
	10/8/2012 

	110.000,00 
	14/8/2012 

	215.000,00 
	18/9/2012 

9.2. autorizar, desde logo, nos termos dos arts. 26, inciso II, da Lei 8.443/1992, o pagamento das dívidas especificadas na alínea anterior em até 36 (trinta e seis) parcelas mensais e consecutivas, se solicitado pelo município de Sapé-PB, fixando-se o vencimento da primeira em 15 (quinze) dias, a contar do recebimento da notificação, e o das demais a cada 30 (trinta) dias, devendo incidir sobre cada uma delas os encargos legais devidos, na forma prevista na legislação em vigor, sem prejuízo ao vencimento antecipado do saldo devedor em caso de não comprovação do recolhimento de qualquer parcela, conforme prevê o art. 217, § 2º, do Regimento Interno deste Tribunal;
9.3. autorizar, desde logo, nos termos do art. 28, inciso II, da Lei 8.443/1992, a cobrança judicial das dívidas, caso não atendidas a notificação; e
9.4. encaminhar cópia da deliberação ao Procurador-Chefe da Procuradoria da República no Estado da Paraíba, nos termos do § 3º do art. 16 da Lei 8.443/1992 c/c o § 7º do art. 209 do Regimento Interno do TCU, para adoção das medidas cabíveis; e comunicar-lhe que o relatório e o voto que a fundamentarem podem ser acessados por meio do endereço eletrônico www.tcu.gov.br/acordaos e que, caso haja interesse, o Tribunal pode enviar-lhe cópia desses documentos sem qualquer custo.

Tomada de Contas Especial (TCE) instaurada pela Fundação Nacional de Saúde (Funasa), inicialmente em desfavor do Sr. João Clemente Neto, ex-prefeito do Município de Sapé-PB (gestão 2009-2012), em razão da impugnação total das despesas realizadas com os recursos federais transferidos à municipalidade por força do Termo de Compromisso 1.060/2008, o qual tinha por objeto a execução de sistema de esgotamento sanitário

Segunda Câmara

Prefeitura Municipal de Sapé - PB.

3. Interessados/Responsáveis:
3.1. Interessado: Fundação Nacional de Saúde (CNPJ 26.989.350/0001-16).
3.2. Responsáveis: Conserv - Construções e Serviços Ltda. (CNPJ 05.219.643/0001-44), Flávio Roberto Malheiros Feliciano (CPF XXX.266.124-XX), João Clemente Neto (CPF XXX.066.574-XX) e Prefeitura Municipal de Sapé - PB (CNPJ 08.917.080/0001-56).

13.1. Ministros presentes: Bruno Dantas (Presidente), Augusto Nardes, Aroldo Cedraz (Relator) e Antonio Anastasia.
13.2. Ministro-Substituto presente: Marcos Bemquerer Costa.

AROLDO CEDRAZ

Trata-se de Tomada de Contas Especial (TCE) instaurada pela Fundação Nacional de Saúde (Funasa) , em desfavor do Sr. João Clemente Neto, ex-prefeito do Município de Sapé-PB (gestão 2009-2012) , em razão da impugnação total das despesas realizadas com os recursos federais transferidos à municipalidade por força do Termo de Compromisso 1.060/2008, o qual tinha por objeto a execução de sistema de esgotamento sanitário.
2.	Transcrevo a seguir, a instrução lavrada no âmbito da Secretaria de Controle Externo de Tomada de Contas Especial (Peça 200) , cujas conclusões contaram com a anuência do titular daquela unidade técnica (Peça 201) :
"[...] 2.	O Tribunal manifestou-se em relação ao mérito do processo por meio do Acórdão 7433/2019-TCU-Segunda Câmara, cujo teor é o seguinte:
ACORDAM os ministros do Tribunal de Contas da União, reunidos em sessão da 2ª Câmara, ante as razões expostas pelo relator e com fundamento nos arts. 1º, inciso I, 12, § 3º, 16, inciso III, alínea "c", 19, 23, inciso III, 26, 28, inciso II, 57 e 58 da Lei 8.443/1992 c/c os arts. 202, § 8º, 214, inciso III, alínea "a", 209, § 7º, e 217 do Regimento Interno, em: 
9.1. julgar irregulares as contas do Sr. João Clemente Neto e da empresa Conserv - Construções e Serviços Ltda., condenando-os, solidariamente, ao pagamento das importâncias abaixo especificadas, fixando-lhes o prazo de 15 (quinze) dias, a contar da notificação, para que comprovem, perante o Tribunal (art. 214, III, a, do Regimento Interno) , o recolhimento das referidas quantias aos cofres da Fundação Nacional de Saúde (Funasa) , atualizadas monetariamente e acrescidas dos juros de mora, calculados a contar das datas indicadas até o dia do efetivo recolhimento do débito, na forma prevista na legislação em vigor:
	Valor original (R$) 
	Data da ocorrência

	488.389,36
	17/9/2012

9.2. aplicar ao Sr. João Clemente Neto e à empresa Conserv - Construções e Serviços Ltda., individualmente, a multa prevista no art. 57 da Lei 8.443/1992, no valor R$ 73.000,00 (setenta e três mil reais) , fixando-lhes o prazo de 15 (quinze) dias, a contar da notificação, para que comprove, perante o Tribunal, o recolhimento da dívida ao Tesouro Nacional, atualizada monetariamente a contar da data deste Acórdão até o dia o efetivo recolhimento, caso não seja paga no prazo ora fixado, na forma da legislação em vigor;
9.3. aplicar ao Sr. Flávio Roberto Malheiros Feliciano, a multa prevista no art. 58, inciso IV, da Lei 8.443/1992, no valor de R$ 10.000,00 (dez mil reais) , fixando prazo de 15 (quinze) dias, a contar da notificação, para comprovar perante o Tribunal (art. 214, inciso III, alínea "a", do Regimento Interno do TCU) o recolhimento da dívida aos cofres do Tesouro Nacional, atualizada monetariamente desde a data deste acórdão até a do efetivo recolhimento, se for paga depois do vencimento, na forma da legislação em vigor;
9.4. autorizar, desde logo, nos termos dos arts. 26, inciso II, da Lei 8.443/1992, o pagamento das dívidas especificadas nos itens 9.1, 9.2 e 9.3 em até 36 (trinta e seis) parcelas mensais e consecutivas, se solicitado por qualquer dos responsáveis, fixando-se o vencimento da primeira em 15 (quinze) dias, a contar do recebimento da notificação, e o das demais a cada 30 (trinta) dias, devendo incidir sobre cada uma delas os encargos legais devidos, na forma prevista na legislação em vigor, sem prejuízo ao vencimento antecipado do saldo devedor em caso de não comprovação do recolhimento de qualquer parcela, conforme prevê o art. 217, § 2º, do Regimento Interno deste Tribunal;
9.5. fixar, com fundamento no art. 12, § 2º, da Lei 8.443/1992 c/c o art. 202, §§ 2º e 3º, do Regimento Interno do TCU, novo e improrrogável prazo de 15 (quinze) dias, a contar da notificação, para que o Município de Sapé-PB, na pessoa do seu representante legal, comprove, perante o Tribunal, recolhimento aos cofres da Fundação Nacional de Saúde (Funasa) , das quantias a seguir especificadas, atualizadas monetariamente a partir das datas indicadas até a data até a data da efetiva quitação, na forma prevista na legislação em vigor:
	Valor original (R$) 
	Data da ocorrência

	300.000,00
	12/7/2012

	130.000,00
	1/8/2012

	396.000,00
	10/8/2012

	110.000,00
	14/8/2012

	488.389,36
	17/9/2012

	215.000,00
	18/9/2012

9.6. alertar ao Município de Sapé-PB que:
9.6.1. a liquidação tempestiva e integral do débito, sobre o qual não incidem juros moratórios, mas tão somente correção monetária, saneará o processo e permitirá que as suas contas sejam julgadas regulares com ressalva, dando-se-lhe quitação, nos termos do RITCU, art. 202, § 4º;
9.6.2. caso não seja promovido o integral recolhimento das quantias mencionadas no item 9.5, no novo e improrrogável prazo concedido, fica autorizado, desde logo, nos termos do art. 26, da Lei 8.443/1992, o pagamento da dívida em até 36 (trinta e seis) parcelas mensais e consecutivas, fixando-se o vencimento da primeira na data do vencimento do prazo estabelecido no item 9.5, e o das demais a cada 30 (trinta) dias, devendo incidir sobre cada uma delas os encargos legais devidos, na forma prevista na legislação em vigor, sem prejuízo ao vencimento antecipado do saldo devedor em caso de não comprovação do recolhimento de qualquer parcela, conforme prevê o art. 217, § 2º, do Regimento Interno deste Tribunal;
9.7. informar ao Município de Sapé-PB que, em caso de pagamento parcelado, a não comprovação do recolhimento de qualquer parcela, nos termos indicados no item anterior, implicará o julgamento pela irregularidade das contas, sem a necessidade de reabertura de contraditório, com imputação de débito a ser atualizado monetariamente e acrescido de juros moratórios desde as datas de ocorrência dos danos, nos termos da Lei 8.443/1992, art. 19, bem como a aplicação da multa prevista no art. 57 da mesma Lei 8.443/1992;
9.8. autorizar, nos termos do art. 28, inciso II, da Lei 8.443/1992, a cobrança judicial das dívidas, caso não atendidas as notificações;
9.9. dar ciência desta deliberação aos responsáveis e ao Procurador-Chefe da Procuradoria da República no Estado da Paraíba, para a adoção das medidas que entender cabíveis.
3.	Em sede de recurso de reconsideração o Tribunal prolatou o Acórdão 13289/2020-TCU-Segunda Câmara, nos seguintes termos:
ACORDAM os Ministros do Tribunal de Contas da União, reunidos em Sessão da Segunda Câmara, diante das razões expostas pelo Relator, com fundamento nos artigos 32, inciso I, e 33 da Lei 8.443/1992 c/c os artigos 277, inciso I, e 285 do RI/TCU, em:
9.1. conhecer do Recurso de Reconsideração interposto pela empresa Conserv - Construções e Servicos Ltda, para, no mérito, negar-lhe provimento;
9.2. retificar o item 9.5 do Acórdão 7433/2019-TCU-Segunda Câmara, por inexatidão material, nos termos da Súmula/TCU 145, de modo a que passe a contar com a seguinte redação:
 "9.5. fixar, com fundamento no art. 12, § 2º, da Lei 8.443/1992 c/c o art. 202, §§ 2º e 3º, do Regimento Interno do TCU, novo e improrrogável prazo de 15 (quinze) dias, a contar da notificação, para que o Município de Sapé-PB, na pessoa do seu representante legal, comprove, perante o Tribunal, recolhimento aos cofres da Fundação Nacional de Saúde (Funasa) , das quantias a seguir especificadas, atualizadas monetariamente a partir das datas indicadas até a data até a data da efetiva quitação, na forma prevista na legislação em vigor:
	Valor original (R$) 
	Data da ocorrência 

	300.000,00 
	12/7/2012 

	130.000,00 
	1/8/2012 

	396.000,00 
	10/8/2012 

	110.000,00 
	14/8/2012 

	215.000,00 
	18/9/2012 

9.3. dar ciência desta deliberação ao recorrente e demais interessados no processo. 
4.	A título de registro, o responsável Flávio Roberto Malheiros Feliciano está recolhendo a multa que lhe foi aplicada pelo item 9.3 do Acórdão 7433/2019-TCU-Segunda Câmara, conforme documentação acostada às peças 191, 195, 197 e 199.
5.	Embora o representante legal do município de Sapé/PB tenha sido regularmente notificado acerca do teor do Acórdão 13289/2020-TCU-Segunda Câmara (peças 185 e 192) , o débito imputado no item 9.5 do Acórdão 7433/2019-TCU-Segunda Câmara (retificado pelo item 9.2 do Acórdão 13289/2020-TCU-Segunda Câmara) não foi recolhido.
6.	Em razão do relatado no item anterior, será sugerido ao Tribunal que, com fundamento nos arts. 1º, inciso I, 16, inciso III, alíneas "b" e "c" da Lei 8.443/1992 c/c os arts. 19 e 23, inciso III, da mesma lei, e com arts. 1º, inciso I, 209, inciso III, 210 e 214, inciso III, do Regimento Interno do TCU, se manifeste pela irregularidade das contas do município de Sapé/PB,  condenando-o ao pagamento das quantias especificadas no item 9.5 do Acórdão 7433/2019-TCU-Segunda Câmara (retificado pelo item 9.2 do Acórdão 13289/2020-TCU-Segunda Câmara) , com a fixação do prazo de quinze dias, a contar da notificação, para comprovar, perante este Tribunal (art. 214, inciso III, alínea "a", do Regimento Interno) , o recolhimento da dívida aos cofres da Fundação Nacional de Saúde, atualizada monetariamente e acrescida dos juros de mora, calculados a partir das datas discriminadas, até a data do efetivo recolhimento, na forma prevista na legislação em vigor.
7.	Em face do exposto, submetemos o presente processo à consideração superior, para posterior envio ao Relator, via MPTCU, com as seguintes propostas:
a) com fundamento nos arts. 1º, inciso I, 16, inciso III, alíneas "b" e "c", da Lei 8.443/1992 c/c os arts. 19 e 23, inciso III, da mesma lei, e com arts. 1º, inciso I, 209, inciso III, 210 e 214, inciso III, do Regimento Interno do TCU, julgar irregulares as contas do município de Sapé/PB, condenando-o ao pagamento das quantias a seguir especificadas, com a fixação do prazo de quinze dias, a contar da notificação, para comprovarem, perante este Tribunal (art. 214, inciso III, alínea "a", do Regimento Interno) , o recolhimento da dívida aos cofres do Fundação Nacional de Saúde, atualizada monetariamente e acrescida dos juros de mora, calculados a partir das datas discriminadas, até a data do efetivo recolhimento, na forma prevista na legislação em vigor:
	Valor original (R$) 
	Data da ocorrência 

	300.000,00 
	12/7/2012 

	130.000,00 
	1/8/2012 

	396.000,00 
	10/8/2012 

	110.000,00 
	14/8/2012 

	215.000,00 
	18/9/2012 

b) autorizar, desde logo, nos termos dos arts. 26, inciso II, da Lei 8.443/1992, o pagamento das dívidas especificadas na alínea anterior em até 36 (trinta e seis) parcelas mensais e consecutivas, se solicitado pelo município de Sapé/PB, fixando-se o vencimento da primeira em 15 (quinze) dias, a contar do recebimento da notificação, e o das demais a cada 30 (trinta) dias, devendo incidir sobre cada uma delas os encargos legais devidos, na forma prevista na legislação em vigor, sem prejuízo ao vencimento antecipado do saldo devedor em caso de não comprovação do recolhimento de qualquer parcela, conforme prevê o art. 217, § 2º, do Regimento Interno deste Tribunal;
c) autorizar, desde logo, nos termos do art. 28, inciso II, da Lei 8.443/1992, a cobrança judicial das dívidas, caso não atendidas a notificação; e
d) encaminhar cópia da deliberação ao Procurador-Chefe da Procuradoria da República no Estado da Paraíba, nos termos do § 3º do art. 16 da Lei 8.443/1992 c/c o § 7º do art. 209 do Regimento Interno do TCU, para adoção das medidas cabíveis; e comunicar-lhe que o relatório e o voto que a fundamentarem podem ser acessados por meio do endereço eletrônico www.tcu.gov.br/acordaos e que, caso haja interesse, o Tribunal pode enviar-lhe cópia desses documentos sem qualquer custo. [...]".
É o Relatório.

Anníbal Peixoto Neto (10715/OAB-PB), representando Conserv - Construcoes e Servicos Ltda.; Johnson Gonçalves de Abrantes (1663/OAB-PB), Arthur Sarmento Sales (18081/OAB-PB) e outros, representando João Clemente Neto; Arthur Monteiro Lins Fialho (13264/OAB-PB), Vanina Carneiro da Cunha Modesto Coutinho (10737/OAB-PB), Cristine Bronzeado Ferreira (23.059/OAB-PB), Thiago Giullio de Sales Germoglio (14.370/OAB-PB), Rebeca Moreira Faustino de Almeida (19550/OAB-PB), Luiz Filipe Fernandes Carneiro da Cunha (19631/OAB-PB), Jackeline Cartaxo Galindo (12206/OAB-PB), Joao Souza da Silva Junior (16.044/OAB-PB), Solon Henriques de Sá e Benevides (3728/OAB-PB), Walter de Agra Júnior (8.682/OAB-PB) e outros, representando Flávio Roberto Malheiros Feliciano.

Procurador Rodrigo Medeiros de Lima.

TOMADA DE CONTAS ESPECIAL. EXECUÇÃO PARCIAL DO OBJETO. NÃO ATINGIMENTO DO OBJETIVO DO CONVÊNIO PACTUADO COM A FUNASA. CITAÇÃO. REVELIA DE PARTE DOS RESPONSÁVEIS. ALEGAÇÕES DE DEFESA REJEITADAS. MULTA A UM DOS RESPONSÁVEIS POR NÃO ATENDER DETERMINAÇÃO DO TRIBUNAL. BOA-FÉ DO ENTE MUNICIPAL. NOVO E IMPRORROGÁVEL PRAZO PARA O MUNICÍPIO RECOLHER DÉBITO APURADO. IRREGULARIDADE DAS CONTAS DE PARTE DOS RESPONSÁVEIS. DÉBITO E MULTA. CIÊNCIA. NÃO RECOLHIMENTO DO DÉBITO NO PRAZO FIXADO. JULGAMENTO PELA IRREGULARIDADE DAS CONTAS DO MUNÍCIPIO. DÉBITO. COMUNICAÇÕES.

TOMADA DE CONTAS ESPECIAL (TCE)

Secretaria de Controle Externo de Tomada de Contas Especial (SecexTCE).

Aprecia-se nesta oportunidade Tomada de Contas Especial (TCE) instaurada pela Fundação Nacional de Saúde (Funasa) , inicialmente em desfavor do Sr. João Clemente Neto, ex-prefeito do Município de Sapé-PB (gestão 2009-2012) , em razão da impugnação total das despesas realizadas com os recursos federais transferidos à municipalidade por força do Termo de Compromisso 1.060/2008, o qual tinha por objeto a execução de sistema de esgotamento sanitário.
2.	O Relatório de Tomada de Contas Especial (Peça 2, p. 364-372) concluiu pela responsabilização do Sr. João Clemente Neto ante a apuração de dano de R$ 1.642.412,01, correspondente à integralidade dos recursos federais repassados, uma vez não saneadas as irregularidades apontadas nos Pareceres Técnicos lançados nos autos.
3.	Nesse mesmo sentido foram o Relatório, o Certificado de Auditoria e o Parecer da Secretaria Federal de Controle Interno da Controladoria-Geral da União da Presidência da República, dos quais o Ministro da Pasta foi devidamente cientificado (Peça 2, p. 396-402) .
4.	No âmbito deste Tribunal, primeiramente foi realizada diligência à Fundação Nacional de Saúde (Funasa) , com a finalidade de obter elementos complementares, uma vez que foi observada insuficiência de documentação para o exercício do amplo direito de defesa. Dessa forma, foram juntados aos autos o Ofício 549/2016/Secov/Gab/Suest-PB (Peça 8, p. 1) , acompanhado de documentação referente ao processo 25100.020.548/2008-34, constante das Peças 8 a 11.
5.	Na sequência, foi realizada a citação do Sr. João Clemente Neto (Peça 15) , o qual não compareceu ao processo no prazo devido para apresentar suas alegações de defesa, de modo que a SEC-CE propôs o julgamento pela irregularidade das contas, com imposição do débito de R$ 1.634.595,22 (montante dos recursos repassados) e aplicação de multa ao responsável (Peça 23) .
6.	Em sua manifestação inicial, o Ministério Público junto ao Tribunal divergiu da proposta da então Secex-CE, posicionando-se pela realização de novas citações. Além de citar João Clemente Neto pelo valor de R$ 3.022,65, referente a saldo proveniente de aplicação financeira que não foi devolvido, propôs citar este responsável em solidariedade com a Conserv - Construções e Serviços Ltda., pelo valor de R$ 488.389,36, referente à remuneração desta empresa por serviços não executados, bem como o Município de Sapé-PB, pelo valor de R$ 1.151.000,00, em virtude da transferência deste montante das contas específicas dos convênios (Termos de Compromisso 1060/2008 e 69/2009) para a conta do fundo de Participação do Município - FPM da Prefeitura de Sapé, conforme apurado no TC-Processo 038.930/2012-9, julgado por meio do Acórdão 3236/2013-TCU-Plenário e, em sede de recurso, desprovido, do Acórdão 1738/2015-TCU-Plenário.
7.	Propôs, ainda, o Parquet, a realização de audiência do Sr. Flávio Roberto Malheiros Feliciano, que, na condição de Prefeito de Sapé-PB (gestão 2013-2016) , não atendeu aos termos consignados no Acórdão 3236/2013-TCU-Plenário, mantido pelo Acórdão 1728/2015-TCU-Plenário, quando deixou de adotar medidas para restituir à conta específica do Termo de Compromisso 1060/2008 (Banco do Brasil, agência 0625-4, conta corrente 19.618-5) as quantias irregularmente transferidas para a conta bancária do Banco do Brasil, agência 0625-4, conta 102.233-4 (FPM) , de titularidade do Município de Sapé-PB.
8.	Acolhidas as propostas do MPTCU (Peça 27) , foram realizadas as citações e a audiência correspondentes. O Sr. João Clemente Neto e a empresa Conserv - Construções e Serviços Ltda. não compareceram aos autos no prazo determinado para apresentação de suas alegações de defesa, caracterizando-se a revelia, o que não impediu o desenvolvimento regular da instrução processual, nos termos do art. 12, § 3º, da Lei 8.443/1992.
9. 	Inexistindo elementos que demonstrassem a boa-fé ou de outros excludentes de culpabilidade nas condutas do Sr. João Clemente Neto e da empresa Conserv - Construções e Serviços Ltda., a unidade técnica propôs, à época, o julgamento pela irregularidade de suas contas especiais condenando-os pelo débito apurado, além de aplicação, individualmente, da multa prevista no art. 57 da Lei 8.443/1992.
10.	O Sr. Flávio Roberto Malheiros Feliciano, na qualidade de prefeito sucessor, teve suas razões de justificativas rechaçadas, em razão de inércia do gestor no atendimento à determinação do Tribunal.
11.	O Município de Sapé-PB apresentou, em síntese, defesa alegando que: a) o Sr. João Clemente Neto seria o responsável pelas irregularidades na execução do Termo de Compromisso TC/PAC 1060/2008 e que contra ele estaria em tramitação ação civil de improbidade administrativa de iniciativa do prefeito sucessor; b) a atual administração não tem como localizar os documentos inerentes ao ajuste, uma vez que o ex-gestor não deixou documentação alguma na prefeitura; c) impor ao Município de Sapé a recomposição dos cofres públicos inviabilizaria a continuidade dos mais básicos serviços públicos ofertados pela administração municipal.
12.	Ao analisar a defesa do Município, a SEC-CE afastou cada um de seus argumentos, uma vez que entendeu não serem hábeis para afastar o fato de que os recursos que deveriam ter sido investidos no objeto ajustado no Termo de Compromisso TC/PAC 1060/2008 foram utilizados em outras vertentes de interesse do Município de Sapé, de infraestrutura a educação, passando por malha viária, despesas previdenciárias e patrocínio de festas populares, todas sem vínculo algum com a despesa originariamente prevista.
13.	A jurisprudência desta Corte se firmou no sentido de que, quando evidenciado que o município se beneficiou indevidamente da aplicação irregular dos recursos federais transferidos, deverá ressarcir o Erário.
14.	Assim, a análise e a propostas da unidade técnica foram acolhidas pelo Ministério Público junto a este Tribunal e pelo relator e apreciada por este Tribunal, que julgou irregulares as contas do Sr. João Clemente Neto e da empresa Conserv - Construções e Serviços Ltda., condenando-os, solidariamente, ao pagamento das importâncias apuradas nos autos, e aplicou-lhes, ainda, a multa prevista no art. 57 da Lei 8.443/1992, no valor R$ 73.000,00, e aplicou ao Sr. Flávio Roberto Malheiros Feliciano a multa prevista no art. 58, inciso IV, da Lei 8.443/1992, no valor de R$ 10.000,00.
15.	Fixou, ainda, com fundamento no art. 12, § 2º, da Lei 8.443/1992, c/c o art. 202, §§ 2º e 3º, do Regimento Interno do TCU, novo e improrrogável prazo para que o Município de Sapé-PB recolhesse aos cofres da Fundação Nacional de Saúde (Funasa) as quantias apuras nos autos.
16.	Em sede de Recurso de Reconsideração, interposto pela empresa Conserv - Construções e Serviços Ltda., o Tribunal prolatou o Acórdão 13289/2020-TCU-Segunda Câmara, que conhece do recurso para, no mérito, negar-lhe provimento.
17.	Embora o representante legal do Município de Sapé-PB tenha sido regularmente notificado acerca do teor do Acórdão 13289/2020-TCU-Segunda Câmara (Peças 185 e 192) , o débito imputado no item 9.5 do Acórdão 7433/2019-TCU-Segunda Câmara (retificado pelo item 9.2 do Acórdão 13289/2020-TCU-Segunda Câmara) não foi recolhido.
18.	Assim, estão presentes todos os fundamentos para julgar irregulares as contas do Município de Sapé-PB, condenando-o ao pagamento das quantias especificadas no item 9.5 do Acórdão 7433/2019-TCU-Segunda Câmara (retificado pelo item 9.2 do Acórdão 13289/2020-TCU-Segunda Câmara) , aos cofres da Fundação Nacional de Saúde.
19.	Registro, no que tange à possibilidade de ocorrência da prescrição quinquenal das pretensões punitiva e ressarcitória, a existência da decisão do Supremo Tribunal Federal (STF) no Recurso Extraordinário 636.886/AL, que deverá ensejar a revisão da jurisprudência deste Tribunal, mas que ainda não está sendo aplicada, pois encontra-se pendente apreciação por esta Corte de Contas de processo que definirá acerca do preenchimento de lacunas referentes a questões essenciais, como o prazo prescricional, o início da contagem e as hipóteses de interrupção. Ademais, não está claro quais serão os processos efetivamente alcançados pela modificação do entendimento.
Enquanto isso, tenho acompanhado a compreensão pela manutenção da jurisprudência consolidada pelo TCU no sentido de considerar imprescritíveis as ações de ressarcimento ao Erário.
	Ante o exposto, acolho a proposta de encaminhamento da unidade técnica, que teve a anuência do Ministério Público, e VOTO no sentido de que o Tribunal adote a deliberação que ora submeto à apreciação deste Colegiado.
TCU, Sala das Sessões, em 5 de abril de 2022.
AROLDO CEDRAZ 
Relator